【裁判字號】    98,台上,4908
【裁判日期】    980827
【裁判案由】    違反毒品危害防制條例
【裁判全文】
最高法院刑事判決            九十八年度台上字第四九０八號
上  訴  人  甲○○
選任辯護人  邱聰安律師
上列上訴人因違反毒品危害防制條例案件，不服台灣高等法院花
蓮分院中華民國九十八年六月十六日第二審更審判決（九十八年
度重上更(三)字第二三號，起訴案號：台灣台東地方法院檢察署九
十六年度偵字第一一三九號），提起上訴，本院判決如下：
    主  文
上訴駁回。
    理  由
按刑事訴訟法第三百七十七條規定，上訴於第三審法院，非以判
決違背法令為理由，不得為之。是提起第三審上訴，應以原判決
違背法令為理由，係屬法定要件。如果上訴理由書狀並未依據卷
內訴訟資料，具體指摘原判決不適用何種法則或如何適用不當，
或所指摘原判決違法情事，顯與法律規定得為第三審上訴理由之
違法情形，不相適合時，均應認其上訴為違背法律上之程式，予
以駁回。本件上訴人甲○○上訴意旨略稱：(一)、警方未確實依據
通訊保障及監察法施行細則第九條關於聲請通訊監察之聲請書應
記載之事項規定翔實填載，原判決就此違法情形未加評價，說明
其如何得依刑事訴訟法第一百五十八條之四規定，具有證據能力
，自有判決理由不備之違失。(二)、上訴人係在無力購買毒品解癮
情形下，替人跑腿代為買毒，賺取些微毒品施用，已經委託代買
之曾義男、金淑龍、黃旭民、楊峻偉、沈裕洲供明，足見要與一
般之大盤、中盤毒品販售者迥異，案發之後，除向警方坦白供出
毒品來源外，並已真心悔過，原審未依毒品危害防制條例第十七
條第一項關於供出毒品來源減輕其刑及刑法第五十九條關於犯情
可憫減輕其刑之規定，予以減刑，又未充分說明不予減刑之理由
，同有判決理由欠備之違法。(三)、上訴人係初犯，且僅販售毒品
四十六次，原判決合併定執行刑為有期徒刑十四年，非但高於第
一審所定之十一年，而且相較於上游毒品供應者曾新發，既係累
犯，又販賣七十五次，祇處十二年，顯不符合罪刑相當原則，有
法則不適用之違誤云云。惟查：刑法第五十九條關於犯罪情狀顯
可憫恕，得減輕其刑之規定，係屬法院自由裁量之事項，並非必
須適用不可，易言之，以不適用為原則，適用係例外。倘法院衡
量個案具體情形，認為客觀上不足引起一般之同情，自可逕行不
加適用，毋須贅敘詳由。又數罪併罰定應執行刑者，亦屬法院自
由裁量之事項，既於刑法第五十一條各款所定範圍之內量定，客
觀上無顯然濫權失當，即無違法可言。且法院關於科刑之衡量，
係以行為人之責任為基礎，審酌刑法第五十七條各款所列事項而
為決定，觀諸該條規定甚明，具體之個案本無完全相同情狀，斟
酌之因素既多所不同，量定之刑度亦難一致，從而非謂毒品上游
供應者之刑度一定即高於下游供應者。再刑事訴訟法第三百七十
條固定有上訴不利益變更之禁止規定，然此專指由被告上訴或為
被告之利益而上訴之情形，如檢察官（或自訴人）為被告之不利
益上訴者，非在該條限制之列，甚且不含原審適用法條錯誤而經
撤銷改判之情形。本件原判決認定上訴人有如其事實欄所載販賣
第二級毒品四十六次之犯行，因而依檢察官第二審上訴指摘第一
審適用刑法第五十九條減刑並輕判均不當之意旨，撤銷第一審之
科刑判決，改判仍論上訴人以販賣第二級毒品四十六罪（依法減
輕其刑，各處有期徒刑三年七月，合併應執行有期徒刑十四年）
，並於理由三－(三)內，指明曾新發、謝政龍早在上訴人警詢供出
毒品來自其等之前，已經為警監聽電話、進行調查，上訴人不符
合毒品危害防制條例第十七條第一項，關於供出毒品來源因而破
獲減輕其刑之要件；復於理由三－(五)內，說明上訴人既販賣毒品
時間長達五月之久，次數有四十六之多，縱然相較於大毒梟或大
盤、中盤毒販，情節較輕，但客觀上並不足以引起一般同情，不
能依刑法第五十九條關於犯情顯可憫恕之規定予以減刑；上訴人
所販售者為甲基安非他命，屬成癮性、濫用性、危害社會性之第
二級毒品，竟長時、多次販賣，且以固定之行動電話，供為毒品
交易聯絡工具，難認為偶發犯罪，非難評價不宜過低，乃審酌該
情及上訴人犯罪之動機、手段、目的、所生危害程度暨犯後坦承
、態度尚佳等一切情狀，為其量刑因素。所得心證與量刑理由，
均有卷內證據資料可稽，自形式上觀察，並無任何違法情形存在
。至通訊監察聲請書未依行政規則翔實填載，乃屬聲請單位應行
改進事項，尚不影響依法核准通訊監察之效力，不應混為一談。
上訴意旨置原判決已明白說明之事項於不顧，就屬原審適法行使
職權裁量之事項，任意指摘為不當，殊難認為上訴第三審之合法
理由。依上說明，應認其上訴為違背法律上之程式，予以駁回。
據上論結，應依刑事訴訟法第三百九十五條前段，判決如主文。
中    華    民    國  九十八  年    八    月  二十七  日
                      最高法院刑事第十庭
                          審判長法官  花  滿  堂
                                法官  黃  正  興
                                法官  陳  東  誥
                                法官  林  錦  芳
                                法官  洪  昌  宏
      本件正本證明與原本無異
                                      書  記  官
中    華    民    國  九十八  年    八    月  三十一  日
                                                  Ａ


司法院資訊處製作；財團法人民間司法改革基金會備份。
